【裁判字號】    98,上訴,1719
【裁判日期】    990120
【裁判案由】    違反槍砲彈藥刀械管制條例等
【裁判全文】
臺灣高等法院高雄分院刑事判決        98年度上訴字第1719號
上  訴  人  臺灣高雄地方法院檢察署檢察官
被      告  丙○○
指定辯護人 本院公設辯護人  甲○○
上列上訴人因被告違反槍砲彈藥刀械管制條例等案件，不服臺灣
高雄地方法院98年度訴字第23號中華民國98年10月15日第一審判
決（起訴案號：臺灣高雄地方法院檢察署97年度偵字第14461 號
），提起上訴，本院判決如下：
    主  文
上訴駁回。
    理  由
一、公訴意旨略以：被告丙○○與乙○○( 經原審判決後，提起
    上訴，惟未敘明具體理由，經本院駁回在案) 、王國議( 原
    審改併他案審理) 基於持有槍彈之犯意聯絡及行為分擔，自
    97年3 月間起，未經許可，在被告丙○○位於高雄縣大寮鄉
    ○○路40號之住處，共同持有附表所示具殺傷力之槍枝、子
    彈。嗣於97年5 月15日晚間，王國議駕駛車號3998-XE 號自
    小客車，攜帶附表編號B 、C 、D 、E 之槍彈，前往高雄縣
    鳳山市○○路301 號對面之「史蒂文洗車場」，拜訪不知情
    之洗車場負責人左煥賢（另為不起訴處分），97年5 月16日
    凌晨5 時30分許，王國議駕駛前開自小客車攜帶附表編號C
    、E 之鋼管槍1 支、霰彈1 顆外出，經埋伏之員警向王國議
    出示證件、表明警察身分後，要求王國議下車受檢，王國議
    竟基於妨害公務之故意，倒車衝撞員警所駕駛之小客車，經
    員警對空鳴槍後，始將其制止而逮捕，當場在王國議駕駛之
    自小客車上扣得附表編號C 、E 之鋼管槍1 支、霰彈1 顆，
    並在「史蒂文洗車場」內扣得附表編號B 、D 之改造手槍1
    支、子彈4 顆，及前開李國辰遭竊之身分證2 張、健保卡1
    張，及林幸惠遭竊之身分證、駕照、健保卡各1 張、印章1
    個。警方復循線於97年5 月16日10時30分許，持搜索票前往
    被告丙○○位於高雄縣大寮鄉○○路40號之住處執行搜索，
    在客廳沙發上扣得附表編號A 之改造手槍1 支，因認被告丙
    ○○涉犯係犯槍砲彈藥刀械管制條例第8 條第4 項之非法持
    有可發射子彈具殺傷力之槍枝罪嫌、同條例第12條第4 項之
    非法持有子彈罪嫌云云。
二、按犯罪事實應依證據認定之，無證據不得認定犯罪事實；又
    不能證明被告犯罪者，應諭知無罪之判決，刑事訴訟法第一
    百五十四條第二項、第三百零一條第一項分別定有規定。認
    定不利於被告之事實，須依積極證據，苟積極證據不足為不
    利於被告事實之認定時，即應為有利於被告之認定，更不必
    有何有利之證據。此之所謂證據，須確屬能為被告有罪之證
    明，而無瑕疵可指者，始足當之；再者，犯罪事實之認定，
    應憑證據，所謂證據，須適於為被告犯罪事實之證明者，始
    得採為斷罪資料，如未能發現相當證據，或證據不足以證明
    ，自不能以推測或擬制之方法以為裁判基礎；又所謂認定犯
    罪事實所憑之證據，雖不以直接證據為限，間接證據亦包括
    在內，然而無論直接或間接證據，其為訴訟上之證明，須於
    通常一般人均不致有所懷疑，而得確信其為真實之程度，始
    得據之為有罪之認定，倘其證明尚未達到此一程度，而有合
    理懷疑存在時，即應為無罪之判決（最高法院二十九年上字
    第三一○五號、三十年上字第八一六號、四十年台上字第八
    六號、五十三年台上字第二七五○號、七十六年台上字第四
    九八六號分別著有判例參照）。復事實審法院對於證據之取
    捨，依法雖有自由判斷之權，然積極證據不足證明犯罪事實
    時，被告之抗辯或反證縱屬虛偽，仍不能以此資為積極證據
    應予採信之理由；認定犯罪事實應依證據，為刑事訴訟法所
    明定，故被告否認犯罪事實所持之辯解，縱屬不能成立，仍
    非有積極證據足以證明其犯罪行為，不能遽為有罪之認定（
    最高法院三十年上字第四八二、一八三一號分別著有判例參
    照）。
三、按刑事訴訟法第一百六十一條已於九十一年二月八日修正公
    布，修正後同條第1項規定：檢察官就被告犯罪事實，應負
    舉證責任，並指出證明之方法。因此，檢察官對於起訴之犯
    罪事實，應負提出證據及說服之實質舉證責任。倘其所提出
    之證據，不足為被告有罪之積極證明，或其闡明之證明方法
    ，無從說服法官以形成被告有罪之心證，基於無罪推定之原
    則，自應為被告無罪判決之諭知，最高法院著有九十二年度
    台上字第一二八號判例可資參照。
三、公訴人認被告丙○○涉犯上開罪嫌，無非係以被告丙○○、
    同案被告乙○○、王國議於警詢及偵查中之供詞、證人林巧
    婷、左煥賢、陳永鴻於警詢及偵查中之證詞、證人莊志明、
    王國輝、楊仁和、金信良於偵查中之證詞、職務報告1 紙、
    內政部警政署刑事警察局槍彈鑑定書（刑鑑字第0970080733
    號）、高雄縣政府警察局鑑識課刑事實驗室採證報告表、高
    雄縣政府警察局槍枝初步檢視報告表、搜索扣押筆錄2 份、
    扣押物品目錄表2 紙、查獲現場照片42張等，為其主要論據
    。
四、訊據被告丙○○堅決否認有上開犯行，於原審辯稱：伊並無
    持有上開槍枝、子彈等語。經查：
(一)證人即同案被告王國議雖曾於警詢、偵訊中雖曾陳稱：附表
    編號C 之槍枝、編號D 之子彈、編號E 之霰彈係丙○○交給
    伊云云( 見警一卷第4 頁、偵二卷14頁) 。惟證人王國議亦
    曾於警詢、偵訊中陳稱附表編號C 之槍枝、編號E 之霰彈係
    伊所有云云，及編號C 之槍枝、編號E 之霰彈係乙○○交給
    伊云云（見警一卷第4 頁、偵二卷第9 頁），其前後證述不
    一，已有瑕疵可指，自有疑義。再證人王國議於原審審理時
    亦就其前後證述不一之情形，明確證稱：97年5 月15日在伊
    自小客車上之鋼管手槍、霰彈一顆是伊自己持有，是之前朋
    友寄放的，在史蒂文洗車場之手槍及子彈亦是伊持有，朋友
    寄放的，非丙○○拿給伊的，之前說錯了，伊後來想想槍是
    伊自己的，該伊的部分伊會承認，伊沒有弄清楚警察的問題
    ，伊警詢、偵訊所指丙○○或乙○○所有之槍彈，係指警方
    在丙○○住處所扣得之槍彈，因案發當日扣得槍、彈甚多，
    伊有時不知檢警所詢問之槍、彈是何處所扣得之槍彈，始會
    有陳述不一之情形等語（見原審卷第117 頁至第121 頁背面
    、第146 頁至第147 頁背面），是證人王國議上開於警詢、
    偵訊中之證述，與事實有所不符，即非難想像。又證人王國
    議於原審審理時證稱：上開自小客車及史蒂文洗車場內所查
    扣之附表編號B 至E 之槍彈，係伊之友人「祥仔」於案發前
    2 年在大寮之某檳榔攤交給伊，與被告乙○○、丙○○無關
    等語（見原審卷第11 7頁至第121 頁背面、第146 頁至第
    147 頁背面），顯見上開附表編號B 至E 之槍彈確與被告丙
    ○○無關，並非全然無據。
( 二) 卷查證人左煥賢( 洗車場負責人) 於警詢及偵查中之證詞
    ，係供證：洗車場查獲之黑色背包有手槍、彈匣及3998-XE
    車內查獲之霰彈是王國議的等語( 見警一卷第21至23頁、偵
    一卷第10頁) ；證人陳永鴻於警詢及偵查中之證詞，亦係供
    證高雄縣大寮鄉○○路40號客廳沙發旁1 只黑色手提包內手
    槍1 支及彈匣等物是乙○○的、伊懷疑背包是乙○○的等語
    ( 見警一卷第16、17頁、偵一卷第9 頁) 。另警員即證人莊
    志明、王國輝、楊仁和、金信良於偵查中之證詞，均未有證
    述上開附表編號Ａ至E 之槍彈係被告丙○○所持有之情形(
    見偵二卷第44至46頁) 。且查獲附表編號Ａ之槍枝係在丙○
    ○之住處，雖有附表編號A 之槍枝搜索扣押筆錄、扣押物品
    目錄表各1 紙，附卷可稽，惟被告丙○○之該住處於案發前
    即已借同案被告王國議居住之事實，業據證人即同案被告王
    國議、乙○○、證人林巧婷、證人陳永鴻於原審審理時證述
    無訛（見原審卷第117 頁至第12 1頁、第146 頁至第155 頁
    背面），再同案被告乙○○於警詢、偵查中則供稱：在客廳
    沙發旁邊的土地上一只黑色手提包內，查獲手槍一支及彈匣
    二個是王國議的等語（見警一卷第19頁、偵二卷第39頁) ，
    更於原審中則具結證述：該包包裡面警方搜到槍枝及彈匣（
    即指是附表編號Ａ槍）是王國議叫伊保管的等語（見原審卷
    第155 頁) ，足見於該址查獲之如附表編號A 之槍枝，應與
    同案被告王國議、乙○○等人有關，而與被告丙○○無涉。
    另查獲附表編號B 至E 之槍彈過程，則均與被告莊惠無涉，
    是附表編號B 至E 槍彈之搜索扣押筆錄2 份、扣押物品目錄
    表2 紙、查獲現場照片等，均不足以證明被告丙○○有持有
    附表編號B 至E 槍彈之行為。
( 三)證 人林巧婷雖於警詢及原審審理中均陳稱：曾經看見王國
    議、乙○○、丙○○等人在高雄縣大寮鄉○○路40號之住處
    把玩槍枝、磨槍管云云。惟證人林巧婷於原審審理中進一步
    證稱：伊所見王國議3 人所把玩之槍枝係分解的狀況，並未
    見該3 人把玩完整的槍枝，且伊無法分辨真槍、假槍，亦不
    知當時王國議3 人所把玩之槍枝是否具有殺傷力等語（見原
    審卷第151 頁背面至第154 頁）。是被告丙○○另辯：伊與
    王國議當時係在維修其子之玩具槍等語，即非全無可採。況
    同案被告王國議所持有之仿BERETTA 廠M9 型 改造手槍，除
    本案附表編號A 之仿BERETTA 廠M9型改造手槍外，尚有另一
    枝仿BERETTA 廠M9型改造手槍，係無殺傷力之槍枝，有內政
    部警政署刑事警察局97年6 月30日刑鑑字第0970080733號槍
    彈鑑定書1 份可稽（見偵二卷第30 頁 ）。是證人林巧婷所
    見之情形，縱然屬實，亦不能排除被告丙○○與王國議、乙
    ○○所把玩或磨槍管之槍枝，係該無殺傷力之槍枝。是尚不
    能遽以證人林巧婷上開證詞即被告丙○○有公訴意旨所指之
    犯行。
五、公訴人於本院又未再提出其他適合於證明被告犯罪事實之積
    極證據，並說明其證據方法與待證事實之關係，說服本院以
    形成被告有罪之心證，而被告又辯稱無犯本件之罪等語，揆
    諸上開說明，基於無罪推定之原則，原審以不能證明被告犯
    罪，諭知其無罪，核屬允當。
六、另公訴人上訴意旨，並未提出任何補強證據供本院審酌為被
    告不利之認定，僅漫言略稱：證人王國議於警詢時之證述，
    條理清晰，回答切中問題，係針對在「史蒂文洗車場」及「
    車號3998-XE 號自小客車」所扣得槍彈之回答；對於警方在
    高雄縣大寮鄉○○村○○路40號所查獲之改造手槍乙枝及彈
    匣二個之相關問題，證人王國議均供稱：不是我所有，我不
    知道等語，證人王國議於警詢時當無混淆之可能。證人王國
    議雖於偵訊時（97年5 月28日）具結證述改稱：在自小客車
    上扣得之鋼管槍（判決書附表C ）是丙○○放在我那邊的，
    他於去年間，在他位於大寮鄉黃厝村的家拿給我等語，惟仍
    與警詢時相同證稱：在洗車場內之背包內查獲的槍是丙○○
    的，他在他家拿給我，與車上那一把都同時間拿給我的等語
    ，迄至證人王國議於審判中始諉稱：扣案槍彈是一真實姓名
    年籍不詳綽號「祥仔」之人士所交付，與被告丙○○無關云
    云，惟被告丙○○與證人王國議之間並無仇隙，又被告曾收
    留證人王國議，提供高雄縣大寮鄉○○路40號之住處充作棲
    身之所，證人王國議實無在警詢時及偵查中誣陷被告之必要
    。況證人王國議於審判時（98年8 月6 日）所稱：丙○○、
    乙○○沒有看過我磨手槍，我也沒有磨手槍等語，顯與證人
    王國議之女友林巧婷於偵查中（97年6 月30日）證稱：被告
    拿工具在丙○○的家磨槍管，我不知道那是什麼工具，是一
    支長長的，當時丙○○、乙○○、林志穎、陳永鴻都在場，
    陳永鴻沒有磨，只是在旁邊看，其他人都有磨等語，及於審
    判中（98年10月1 日）證稱：（擦拭的槍枝是短的還是長的
    ？）短的等語不符，顯見證人王國議於審理中之證述，已多
    所迴護被告，已難採信為真。證人即共同被告王國議，縱於
    審理時翻異前詞，前後不一，原審法院仍應調查其他證據以
    查其何者為真，非謂其一有歧異，即遽認其於警詢、偵訊時
    之證詞不可採，即逕認被告無涉違反槍砲彈藥刀械管制條例
    犯行，其認事用法，似欠妥當云云，指摘原判決不當。按證
    據之取捨，屬於事實審法院之職權，故事實審依客觀標準認
    定某項證據無審酌之必要而不予審酌者，倘不違反經驗法則
    ，尚難指為違法；最高法院四十六年台上字第五二九號著有
    判例。查公訴人所指上情，無非就同案被告王國議於警詢之
    供述指摘原判決證據之取捨不當，然上開業經原判決已說明
    論斷之依據及理由，業已綜合卷內資料，就其心證上之理由
    予以闡述，上開心證屬原審採證認事之職權行使，經核並不
    違背證據及經驗法則，公訴人上訴意旨，就原判決明白論斷
    之事項，任意指摘，其上訴尚難認為有理由，應予駁回。
七、被告丙○○經合法傳喚，無正當理由不到庭，不待其陳述逕
    行判決。
八、據上論結，應依刑事訴訟法第371 條、第368 條第，判決如
    主文。
本案經檢察官姜麗儒到庭執行職務。
中    華    民    國    99    年    1    月    20    日
                 刑事第九庭     審判長法  官  莊秋桃
                                      法  官  謝宏宗
                                      法  官  田平安
以上正本與原本無異。
如不服本判決，應於判決送達後10日內向本院提出上訴狀，其未
敘述理由者，並應於提出上訴狀後10日內向本院補提上訴理由狀
（應附繕本）。
中    華    民    國    99    年    1    月    20    日
                                  書  記  官  張宗芳
附表：
 ┌──┬─────────────┬───────────┐
 │編號│名稱                      │查獲時間、地點        │
 ├──┼─────────────┼───────────┤
 │A   │改造手槍1 支（槍枝管制編號│97年5 月16日10時30分許│
 │    │0000000000），由仿BERETTA │                      │
 │    │廠M9型半自動手槍製造之槍枝│高雄縣大寮鄉○○路40號│
 │    │，換裝土造金屬槍管而成，擊│（丙○○住處）        │
 │    │發功能正常，可供擊發適用子│                      │
 │    │彈使用，認具殺傷力（卷附槍│                      │
 │    │彈鑑定書照片1 至4） 。    │                      │
 ├──┼─────────────┼───────────┤
 │B   │改造手槍1 支（槍枝管制管制│97年5 月16日5 時30分許│
 │    │編號0000000000），由仿FN廠│                      │
 │    │1910型半自動手槍製造之槍枝│高雄縣鳳山市○○路301 │
 │    │，換裝土造金屬槍管而成，擊│號對面之「史蒂文洗車場│
 │    │發功能正常，可供擊發適用子│」                    │
 │    │彈使用，認具殺傷力（卷附槍│                      │
 │    │彈鑑定書照片9 至12）。    │                      │
 ├──┼─────────────┼───────────┤
 │C   │鋼管槍1 支（槍枝管制管制編│97年5 月16日5 時30分許│
 │    │號0000000000），認係兩節式│                      │
 │    │土造鋼管槍，擊發功能正常，│3998-XE 號自小客車（王│
 │    │可供擊發口徑12 GAUGE制式霰│國議駕駛）            │
 │    │彈使用，認具殺傷力（卷附槍│                      │
 │    │彈鑑定書照片13至15）。    │                      │
 ├──┼─────────────┼───────────┤
 │D   │子彈4 顆，認均係口徑9mm 制│97年5 月16日5 時30分許│
 │    │式子彈，彈底均具撞擊痕跡，│                      │
 │    │採樣1 顆試射，可擊發，認具│高雄縣鳳山市○○路301 │
 │    │殺傷力（卷附槍彈鑑定書照片│號對面之「史蒂文洗車場│
 │    │16至17）。                │」                    │
 ├──┼─────────────┼───────────┤
 │E   │霰彈1 顆，認係口徑12 GAUGE│97年5 月16日5 時30分許│
 │    │之制式霰彈，經試射，可擊發│                      │
 │    │，認具殺傷力（卷附槍彈鑑定│3998-XE 號自小客車（王│
 │    │書照片18至19）            │國議駕駛）            │
 └──┴─────────────┴───────────┘
得上訴。

司法院資訊處製作；財團法人民間司法改革基金會備份。
